【裁判字號】    97,易,1407
【裁判日期】    970813
【裁判案由】    詐欺
【裁判全文】
臺灣板橋地方法院刑事判決              97年度易字第1407號
公  訴  人  臺灣板橋地方法院檢察署檢察官
被      告  丙○○
上列被告因詐欺案件，經檢察官提起公訴（97年度偵續一字第16
號），本院依簡式審判程序判決如下：
    主  文
丙○○意圖為自己不法之所有，而侵占自己持有他人之物，處有
期徒刑壹年貳月；減為有期徒刑柒月。緩刑伍年，並應向告訴人
甲○○支付如附表所示數額之財產上損害賠償。
    事  實
一、丙○○於民國90年7 月10日，自任會首，邀集甲○○等人成
    立民間互助會，甲○○遂以乙○○名義參加1 會，全部會員
    連同會首共計21會，約定每會新臺幣（下同）5 萬元，自90
    年8 月10日起至92年3 月10日止，於每月10日，在其當時之
    工作場所即址設臺北市○○○路263 號「六三夜總會」開標
    1 次。嗣上開民間互助會於92年3 月10日到期，丙○○旋向
    各死會會員收取會款，並提出自己應繳會款，合計收齊尾期
    合會金100 萬元而持有之，原應交付予當時之唯一活會會員
    甲○○，詎丙○○因財務周轉困難，竟萌生意圖為自己不法
    所有之犯意，變更持有為所有之意思，而將上開合會金100
    萬元侵占入己，並挪為他用。嗣因甲○○迭次催討無著，察
    覺有異，具狀提出刑事告訴，始循線查悉上情。
二、案經甲○○訴由臺灣臺北地方法院檢察署呈請臺灣高等法院
    檢察署令轉臺灣板橋地方法院檢察署檢察官偵查起訴。
    理  由
一、上揭事實，業據被告丙○○於本院審理時坦承不諱，核與告
    訴人甲○○於警詢及偵訊時之指訴情節相符，且有證人即上
    開民間互助會會員林春長、蔡淑琴、姚俊卿、林佳玉、鄭玲
    玲、林文慶、蔡淑惠、李瓊姿、邵立宗、張文齊於偵訊時之
    證述可參，此外復有互助會單影本1 紙、支票影本16紙、匯
    款單4 紙附卷可稽，足認被告之自白與事實相符。本案事證
    已明，被告犯行堪予認定，應依法論科。
二、查被告行為後，刑法第33條第5 款已修正為：「罰金：新臺
    幣1 千元以上，以百元計算之。」刑法施行法亦已增訂第1
    條之1 規定：「中華民國94年1 月7 日刑法修正施行後，刑
    法分則編所定罰金之貨幣單位為新臺幣。94年1 月7 日刑法
    修正時，刑法分則編未修正之條文定有罰金者，自94年1 月
    7 日刑法修正施行後，就其所定數額提高為30倍。但72年6
    月26日至94年1 月7 日新增或修正之條文，就其所定數額提
    高為3 倍。」均自95年7 月1 日起施行，應依修正後刑法第
    2 條第1 項規定，為「從舊從輕」之比較適用。而依被告行
    為時之刑罰法律，罰金係以銀元為單位，至於罰金最低額依
    修正前刑法第33條第5 款規定則為銀元1 元。比較修正前、
    後之法律規定，並依現行法規所定貨幣單位折算新臺幣條例
    折算後，罰金之最高額並無二致，惟就罰金最低額部分，依
    新法規定為新臺幣1 千元，依舊法規定為銀元1 元（即新臺
    幣3 元），新法規定非有利於被告，應適用被告行為時之舊
    法規定。
三、核被告所為，係犯刑法第335 條第1 項之侵占罪。爰審酌被
    告身為民間互助會會首，不思妥慎處理合會，利用代為收取
    會款機會，擅自侵占金錢，致告訴人受有財產損害，惟於本
    院審理時坦承犯行，良有悔意，態度尚佳等一切情狀，量處
    如主文所示之刑，以資懲儆。又本件被告犯罪時間係於96年
    4 月24日以前，合於中華民國九十六年罪犯減刑條例所定之
    減刑條件，爰依該條例規定減其宣告刑二分之一。末查，被
    告於5 年以內未曾因故意犯罪受有期徒刑以上刑之宣告，有
    臺灣高等法院被告前案紀錄表在卷可考，其因周轉困難，一
    時失慮，致罹刑章，於本院審理時坦承犯行，良有悔意，且
    已與告訴人甲○○成立和解，已支付部分和解金13萬元，餘
    款87萬元承諾分期償還，有和解書1 份可憑（見本院卷第68
    頁），本院斟酌上情，認本件對被告所宣告之刑，以暫不執
    行為適當，爰依刑法第74條第1 項第2 款規定，宣告緩刑5
    年，以勵自新，併依同條第2 項第3 款規定，命被告向告訴
    人甲○○支付如附表所示數額之財產上損害賠償，以兼顧告
    訴人之權益（被告行為後，刑法第74條關於緩刑規定亦有修
    正，惟犯罪在新法施行前，新法施行後，緩刑之宣告，應適
    用新法第74條之規定，最高法院95年第8 次刑事庭會議決議
    參照）。
據上論斷，應依刑事訴訟法第273 條之1 第1 項、第299 條第1
項前段，刑法第335 條第1 項，刑法第2 條第1 項前段、第335
條第1 項、第74條第1 項第2 款、第2 項第3 款，罰金罰鍰提高
標準條例第1 條前段，中華民國九十六年罪犯減刑條例第2 條第
1 項第3 款、第7 條，判決如主文。
本案經檢察官謝岳龍到庭執行職務。
中    華    民    國    97    年    8     月    13    日
                  刑事第十五庭  法  官  朱嘉川
以上正本證明與原本無異。
如不服本判決，應於送達後10日內向本院提出上訴狀（應敘述具
體理由，並附繕本）。
                                書記官  陳聖儒
中    華    民    國    97    年    8     月    20    日
附錄本案論罪科刑法條全文：
中華民國刑法第335 條：
意圖為自己或第三人不法之所有，而侵占自己持有他人之物者，
處5 年以下有期徒刑、拘役或科或併科1 千元以下罰金。
前項之未遂犯罰之。
附表：
┌────┬──────────┬─────────────────┐
│給付對象│給付金額（新臺幣）  │給付方式（新臺幣）                │
├────┼──────────┼─────────────────┤
│甲○○  │捌拾柒萬元          │自民國97年8 月25日起至102 年5 月25│
│        │                    │日止，分58期，於每月25日各給付壹萬│
│        │                    │伍仟元。                          │
└────┴──────────┴─────────────────┘


司法院資訊處製作；財團法人民間司法改革基金會備份。
